【裁判字號】    96,訴,4606
【裁判日期】    970428
【裁判案由】    毒品危害防制條例
【裁判全文】
臺灣板橋地方法院刑事判決              96年度訴字第4606號
公  訴  人  臺灣板橋地方法院檢察署檢察官
被      告  甲○○
上列被告因違反毒品危害防制條例案件，經檢察官提起公訴（九
十六年度毒偵字第九三五三號），本院依簡式審判程序判決如下
：
    主  文
甲○○施用第一級毒品，累犯，處有期徒刑壹年月，扣案之第
一級毒品海洛因包（共計淨重陸點貳伍公克）沒收銷燬之。
    事  實
一、甲○○前曾於民國八十七年七月間因施用第二級毒品案件，
    經本院以八十七年度毒聲字第五八六號裁定送觀察、勒戒後
    ，因認無繼續施用毒品之傾向，於八十七年七月二十九日觀
    察、勒戒執行完畢釋放出所，並經臺灣板橋地方法院檢察署
    檢察官於八十七年七月二十九日以八十七年度偵字第一四○
    七三號為不起訴處分確定；再於八十七年十一月間因施用第
    二級毒品案件，經本院以八十七年度毒聲字第三三一五號裁
    定送勒戒處所觀察、勒戒後，因認有繼續施用毒品之傾向，
    再經本院以八十七年度毒聲字三七八八號裁定令入戒治處所
    施以強制戒治一年，嗣因戒治成效良好，經本院以八十八年
    度毒聲字第二二五八號裁定停止戒治所餘戒治期間付保護管
    束，於八十八年四月三十日出所，並經檢察官提起公訴，經
    本院改依簡易判決程序以八十九年度簡字第二一二號判處有
    期徒刑六月確定；另曾因違反槍砲彈藥刀械管制條例案件，
    經臺灣高等法院以八十八年度上訴字第二三三六號判處有期
    徒刑八月，罰金三萬元確定，再因竊盜案件，經臺灣高等法
    院以八十八年度上訴字第四二四二號判處有期徒刑一年二月
    確定，復因違反毒品危害防制條例案件，經本院以八十八年
    度訴字第一０四號判處有期徒刑一年十月確定，又因贓物案
    件，經本院以九十年度易字第二０五五號判處有期徒刑五月
    確定，上開五罪經本院裁定定應執行刑為有期徒刑四年五月
    確定，於九十一年十二月三日假釋出監付保護管束；在假釋
    期間，復於九十二年間因施用第一、二級毒品案件，經本院
    以九十二年度毒聲字第二一二二號裁定令入戒治處所施以強
    制戒治，於九十三年一月九日因毒品危害防制條例修正施行
    釋放出所（未執行完畢），另並經檢察官提起公訴，經本院
    以九十二年度訴字第二一三一號分別判處有期徒刑十月、五
    月，應執行有期徒刑一年二月確定，並經撤銷前案假釋，應
    執行殘刑有期徒刑七月二十三日，經接續執行，再於九十四
    年八月二十六日假釋出監付保護管束，於九十四年十月九日
    假釋期滿執行完畢。復於九十五年間因施用第二級毒品案件
    ，經本院以九十五年度簡字第五０五五號判處有期徒刑六月
    確定，再於同年間因違反槍砲彈藥刀械管制條例案件，經本
    院以九十五年度簡字第二五八九號判處有期徒刑六月，罰金
    新臺幣十五萬元確定，上開二罪經本院裁定定應執行刑為有
    期徒刑十一月；又於同年間因施用第二級毒品案件，經臺灣
    高等法院以九十五年度上易字第三０六號判處有期徒刑三月
    確定，嗣因合於中華民國九十六年罪犯減刑條例之規定，經
    臺灣高等法院裁定減為有期徒刑一月又十五日，經與上開罪
    刑接續執行，於於九十六年七月十四日縮刑期滿執行完畢（
    以上犯罪在本案均構成累犯）；再因於九十四年十月至九十
    五年四月間施用第一級毒品案件，經臺灣高等法院以九十六
    度上更一字第四一０號判處有期徒刑一年，減為有期徒刑六
    月確定，上開二罪經臺灣高等法院裁定定應執行刑為有期徒
    刑十月，現在監執行中。
二、詎甲○○猶不知悛悔，復基於施用第一級毒品海洛因及第二
    級毒品甲基安非他命之犯意，於九十六年十月四日凌晨一時
    至二時許之間，在臺北縣中和市○○路友人住處內（詳細地
    址不詳），先以將海洛因摻入香煙內燃燒吸用之方式，施用
    第一級毒品海洛因一次，再以將海洛因及甲基安非他命混合
    置入玻璃球內以火燒烤產生煙霧之方式，同時施用第一級毒
    品海洛因及第二級毒品甲基安非他命一次。嗣於同日下午五
    時三十分許，在臺北縣中和市○○路二九０號十樓之十一為
    警查獲，並扣得第一級毒品海洛因三包（共計淨重六．二五
    公克）。
三、案經臺北市政府警察局中山分局移送臺灣臺北地方法院檢察
    署呈請臺灣高等法院檢察署檢察長令轉臺灣板橋地方法院檢
    察署檢察官偵查起訴。
    理  由
一、本院於準備程序進行中，被告甲○○就被訴事實為有罪之陳
    述，經告知被告簡式審判程序之旨，並聽取公訴人及被告之
    意見後，裁定進行簡式審判程序。
二、前揭事實，業據被告在本院審理時坦承不諱，且被告經警查
    獲後所採集之尿液，經送請檢驗之結果，確呈嗎啡類及甲基
    安非他命陽性反應，有台灣尖端先進生技醫藥股份有限公司
    九十六年十月十五日出具之濫用藥物檢驗報告一份附卷可稽
    。此外，復有扣案之第一級毒品海洛因三包（共計淨重六．
    二五公克），暨卷附法務部調查局鑑定書一份足資佐證。是
    堪認被告自白施用第一級毒品海洛因及第二級毒品甲基安非
    他命應與事實相符。復按，毒品危害防制條例於九十二年七
    月九日修正公布，自九十三年一月九日施行，其中第二十條
    、第二十三條將施用毒品之刑事處遇程序，區分為「初犯」
    及「五年內再犯」、「五年後再犯」。依其立法理由之說明
    ：「初犯」，經觀察、勒戒或強制戒治後，應為不起訴處分
    或不付審理之裁定；經觀察、勒戒或強制戒治執行完畢釋放
    後，「五年內再犯」者，因其再犯率甚高，原實施之觀察、
    勒戒及強制戒治既已無法收其實效，爰依法追訴或裁定交付
    審理。至於經觀察、勒戒或強制戒治執行完畢釋放後，「五
    年後再犯」者，前所實施之觀察、勒戒或強制戒治已足以遮
    斷其施用毒品之毒癮，為期自新及協助其斷除毒癮，仍適用
    「初犯」規定，先經觀察、勒戒或強制戒治之程序。從而依
    修正後之規定，僅限於「初犯」及「五年後再犯」二種情形
    ，始應先經觀察、勒戒或強制戒治程序。倘被告於五年內已
    再犯，經依法追訴處罰，縱其第三次（或第三次以上）再度
    施用毒品之時間，在初犯經觀察、勒戒或強制戒治執行完畢
    釋放五年以後，已不合於「五年後再犯」之規定，且因已於
    「五年內再犯」，顯見其再犯率甚高，原實施觀察、勒戒或
    強制戒治，已無法收其實效，即應依該條例第十條處罰，此
    有最高法院九十五年度第七次刑事庭會議決議可資參照。查
    被告前曾於八十七年七月間因施用第二級毒品案件，經本院
    以八十七年度毒聲字第五八六號裁定送觀察、勒戒後，因認
    無繼續施用毒品之傾向，於八十七年七月二十九日觀察、勒
    戒執行完畢釋放出所，並經臺灣板橋地方法院檢察署檢察官
    於八十七年七月二十九日以八十七年度偵字第一四０七三號
    為不起訴處分確定；再於八十七年十一月間因施用第二級毒
    品案件，經本院以八十七年度毒聲字第三三一五號裁定送勒
    戒處所觀察、勒戒後，因認有繼續施用毒品之傾向，再經本
    院以八十七年度毒聲字三七八八號裁定令入戒治處所施以強
    制戒治一年，嗣因戒治成效良好，經本院以八十八年度毒聲
    字第二二五八號裁定停止戒治所餘戒治期間付保護管束，於
    八十八年四月三十日出所，並經檢察官提起公訴，經本院改
    依簡易判決程序以八十九年度簡字第二一二號判處有期徒刑
    六月確定，復於九十二年間因施用第一、二級毒品案件，經
    本院以九十二年度毒聲字第二一二二號裁定令入戒治處所施
    以強制戒治，於九十三年一月九日因毒品危害防制條例修正
    施行釋放出所（未執行完畢），另並經檢察官提起公訴，經
    本院以九十二年度訴字第二一三一號分別判處有期徒刑十月
    、五月，應執行有期徒刑一年二月確定；再因於九十四年十
    月至九十五年四月間施用第一級毒品案件，經臺灣高等法院
    以九十六度上更一字第四一０號判處有期徒刑一年，減為有
    期徒刑六月確定，上開二罪經臺灣高等法院裁定定應執行刑
    為有期徒刑十月；復於九十五年間因施用第二級毒品案件，
    經本院以九十五年度簡字第五０五五號判處有期徒刑六月確
    定，又於九十五年間因施用第二級毒品案件，經臺灣高等法
    院以九十五年度上易字第三０六號判處有期徒刑三月確定，
    嗣因合於中華民國九十六年罪犯減刑條例之規定，經臺灣高
    等法院裁定減為有期徒刑一月又十五日，有臺灣高等法院被
    告前案紀錄表一份附卷可稽，參諸前開說明，被告復於九十
    六年十月四日凌晨一時至二時許之間，施用第一級毒品海洛
    因及第二級毒品甲基安非他命，雖已在前次強制戒治執行完
    畢釋放五年以後，惟因其前已於五年內多次再犯，經依法追
    訴處罰，已不合於「五年後再犯」之規定，且因其已於「五
    年內再犯」，顯見其再犯率甚高，原實施之強制戒治，已無
    法收其實效，而無五年戒斷期之存在，自無再經觀察、勒戒
    及強制戒治之必要，自應逕行追訴處罰。是本件事證明確，
    其犯行堪予認定，應予依法論科。
三、按海洛因、甲基安非他命分別係屬毒品危害防制條例第二條
    第二項第一款、第二款所規定之第一級、第二級毒品，被告
    持有海洛因、甲基安非他命之低度行為，應分別為施用海洛
    因、甲基安非他命之高度行為所吸收，不另論罪，核被告所
    為，係犯毒品危害防制條例第十條第一項、第二項之施用第
    一級、第二級毒品罪。又被告於密切接近之時間、地點內先
    後二次施用海洛因之行為，顯係基於施用海洛因之單一犯意
    所為之數個舉動，為接續犯，應論以包括一罪。又查，被告
    將海洛因及甲基安非他命混合在一起施用，係一行為觸犯數
    罪名，為想像競合犯，應從一重之施用第一級毒品罪論處。
    末查，被告前曾受有如事實欄第一項所載之犯罪科刑及執行
    情形，有臺灣高等法院被告前案紀錄表一份在卷可憑，其於
    受有期徒刑之執行完畢後，五年以內故意再犯本件有期徒刑
    以上之罪，為累犯，應依刑法第四十七條第一項之規定加重
    其刑。爰審酌被告前已因施用毒品經觀察、勒戒後而獲不起
    訴處分之寬典，並因施用毒品而多次負有刑責，猶應知所惕
    勵，對於施用毒品之違法性及可罰性，應有明確而強烈之認
    識，詎其不知悛悔，復行施用海洛因及甲基安非他命，戕害
    自己身心健康，兼衡其智識程度、犯罪動機、目的、犯後態
    度及犯罪後自承施用毒品犯行，經通緝始到案接受裁判等一
    切情狀，量處如主文所示之刑。至扣案之海洛因三包（共計
    淨重六．二五公克），係屬查獲之第一級毒品，且袋內之海
    洛因無法完全與塑膠袋析離完盡，應概認係屬查獲之第一級
    毒品，至被告在本院審理時雖供稱：其中二包為伊的，另一
    包不知道是何人的等語，然依毒品危害防制條例第十八條第
    一項前段規定，不問屬於犯人與否，應併予宣告沒收銷燬之
    。
據上論斷，應依刑事訴訟法第二百七十三條之一第一項、第二百
九十九條第一項前段，毒品危害防制條例第十條第一項、第二項
、第十八條第一項前段，刑法第十一條前段、第五十五條、第四
十七條第一項，判決如主文。
本案經檢察官顏妃琇到庭執行職務。
中    華    民    國    97    年    4     月    28    日
                    刑事第八庭  法  官  王士珮
以上正本證明與原本無異
如不服本判決應於送達後十日內向本院提出上訴狀。
                                書記官  郭晉良
中    華    民    國    97    年    4     月    28    日
附錄本案論罪科刑法條全文：
毒品危害防制條例第十條
施用第一級毒品者，處六月以上五年以下有期徒刑。
施用第二級毒品者，處三年以下有期徒刑。


司法院資訊處製作；財團法人民間司法改革基金會備份。
